【裁判字號】    89,台上,4433
【裁判日期】    890727
【裁判案由】    走私
【裁判全文】
最高法院刑事判決                              八十九年度台上字第四四三三號
    上  訴  人  丙○○
                乙○○
                甲○○
右上訴人等因走私案件，不服臺灣高等法院高雄分院中華民國八十九年四月二十八日
第二審判決（八十九年度上訴字第一三一號，起訴案號：臺灣高雄地方法院檢察署八
十八年度偵字第二○六○三、二一○六九號），提起上訴，本院判決如左：
    主  文
上訴駁回。
    理  由
本件原判決認定上訴人甲○○前曾於民國八十三年間，因違反懲治走私條例等罪案件
，經台灣高等法院判處有期徒刑七月確定，並於八十四年十二月三日縮短刑期執行完
畢。上訴人丙○○係高雄市籍「滿順利一六八號」漁船之船長。上訴人乙○○、甲○
○及楊添財（業經原審同案判刑確定）均係該漁船之船員。渠等四人與某不詳姓名、
年籍，綽號「堂仔」之成年男子共同基於走私之犯意聯絡，由該綽號「堂仔」之人以
新台幣（下同）三十萬元之代價僱用丙○○，再由丙○○以各一萬元之代價僱用乙○
○、楊添財及甲○○等三人，於八十八年七月二十一日（起訴書誤載為同年月二十二
日）凌晨一時三十五分許，駕駛上開漁船自高雄縣興達港出海。於同年七月二十二日
凌晨一時許，在澎湖縣七美鄉外海西南方二十浬處附近，向一艘不知名之商船接駁裝
載逾公告數額之未稅洋菸ＢＯＳＳ牌（中譯稱伯絲牌）洋菸二萬六千包、ＤＡＶＩＤ
ＯＦＦ牌（中譯稱大衛杜夫牌）洋菸七萬三千零八包、ＭＩＬＤＳＥＶＥＮ牌（中譯
稱七星牌）洋菸五萬零九百九十包，共計十四萬九千九百九十八包（完稅價格為三百
二十九萬九千八百三十七元）後，將之藏匿於該船機艙樓梯之油壓式密艙內，擬運送
至台南縣曾文溪口交付予該綽號「堂仔」之人。嗣於同日中午十二時許載運上開物品
返航至台南市二仁溪口外海四浬處為警查獲。並扣得上開未稅洋菸及供犯罪所用之Ｓ
ＳＢ無線電通話器一組等情。係以上開事實，迭據丙○○、乙○○、甲○○、楊添財
分別於警訊及第一、二審偵審中供承不諱，並有照片五幀、機漁船（含船員）進出港
檢查表、扣押物品清單、查獲違反台灣省內菸酒暫行條例案件扣押物品表等影本各一
份附卷可資佐證。而前揭接駁洋菸地區與查獲地點，分別為我國外海（即領海外之鄰
接區）及領海內（即國境內），有內政部水上警察局第四（台南）警察隊八十八年十
月三十日（八八）水警四刑字第三五一三號函，及八十八年十一月十五日（八八）水
警四刑字第三七一○號函各一份附卷可稽。又上開扣案之未稅洋菸完稅價格合計三百
二十九萬九千八百三十七元，有財政部高雄關稅局八十八年九月二十一日關緝字第八
八一六○八七○號函在卷可參。其等私運未稅洋菸數量顯已逾行政院公告管制物品及
其數額之丙類第一項規定完稅價格十萬元之數額，足見上訴人等確有私運管制物品進
口逾公告數額之事實至明，為其所憑之證據及認定之理由，因認上訴人等走私犯行事
證明確。查上訴人等與楊添財四人於我國外海私運上開未稅洋菸進入我國領海內，核
渠等所為均係犯懲治走私條例第二條第一項之私運管制物品進口逾公告數額罪。渠等
四人與前揭不詳姓名、年籍綽號「堂仔」之成年男子間，彼此有犯意聯絡及行為分擔
，俱為共同正犯。又查甲○○前曾於八十三年間因違反懲治走私條例等罪案件，經台
灣高等法院判處有期徒刑七月確定，於八十四十二月三日縮短刑期執行完畢，有台灣
高雄地方法院檢察署刑案資料查註紀錄表及原審被告全國前案紀錄表在卷可稽。其於
有期徒刑執行完畢後，五年內再犯本件有期徒刑以上之罪，為累犯，應依刑法第四十
七條之規定加重其刑。因而撤銷第一審判決，適用懲治走私條例第二條第一項，刑法
第十一條前段、第二十八條、第四十七條，改判仍論處丙○○、乙○○、甲○○共同
私運管制物品進口逾公告數額罪，並酌處丙○○有期徒刑十月，乙○○有期徒刑八月
，甲○○（累犯）有期徒刑一年。扣案之ＳＳＢ無線電通話器一組係丙○○所有，供
本件犯罪所用之物，業據丙○○供明在卷；扣案之ＢＯＳＳ牌洋菸二萬六千包、ＤＡ
ＶＩＤＯＦＦ牌洋菸七萬三千零八包、ＭＩＬＤＳＥＶＥＮ牌洋菸五萬零九百九十包
，共計十四萬九千九百九十八包，係共犯即前揭綽號「堂仔」者所有，且為上訴人等
犯罪所得之物，分別依刑法第三十八條第一項第二款、第三款之規定宣告沒收，經核
於法並無違誤。上訴意旨雖謂：上開走私物品係於澎湖七美鄉外海西南方二十浬接駁
上船，而在台南市二仁溪口外海四浬處被警查獲，既尚未進入台灣境內，應成立懲治
走私條例第二條第三項之走私未遂罪，原判決論以同條例第二條第一項之走私既遂罪
，自有不當云云。惟查懲治走私條例第二條所謂之「私運進口」，係指私運管制物品
進入我國領域（含領海）而言。而我國之領海為「自基線起至其外側十二海浬之海域
」，業經總統於六十八年十月八日以（六八）臺統(一)義字第五○四六號令頒在案。因
之，如以船舶運送管制物品，於其進入我國十二海浬之海域時，其走私行為即屬既遂
。本件上訴人等在我國領海外之澎湖七美鄉外海西南方二十浬接駁上開未稅洋菸上船
，又將之載運至台南市二仁溪口外海四浬處之我國領海內被警查獲，依上說明，其走
私已屬既遂。原判決因而論以上開條例第二條第一項之走私既遂罪，其適用法則並無
違誤，上訴意旨執以指摘原判決不當，尚有誤會，其上訴為無理由，應予駁回。
據上論結，應依刑事訴訟法第三百九十六條第一項，判決如主文。
中      華      民      國    八十九    年      七      月    二十七    日
                              最高法院刑事第八庭
                                  審判長法官  吳  雄  銘
                                        法官  池  啟  明
                                        法官  石  木  欽
                                        法官  郭  毓  洲
                                        法官  吳  三  龍
      右正本證明與原本無異
                                              書  記  官
中      華      民      國    八十九    年      八      月      一      日


司法院資訊處製作；財團法人民間司法改革基金會備份。
